臺灣臺中地方法院民事判決　九十二年度訴字第一五五四號
　　原　　　告　乙○○
　　訴訟代理人　劉榮滄律師
　　被　　　告　甲○○
　　訴訟代理人　劉錫熙律師
右當事人間請求損害賠償事件，由本院沙鹿簡易庭移送前來（九十二年度沙交簡附民
字第二號），經本院於民國九十三年二月二十六日言詞辯論終結，判決如左：
    主      文
被告應給付原告新台幣貳拾萬零肆拾捌元，及自民國九十二年六月十一日起至清償
日止，按年息百分之五計算之利息。
原告其餘之訴駁回。
訴訟費用由被告負擔十分之二，餘由原告負擔。
本判決原告勝訴部分，得假執行。
原告其餘假執行之聲請駁回。
    事      實
甲、原告方面：
  壹、聲明：
    一被告應給付原告新台幣（下同）壹佰伍拾柒萬伍仟壹佰貳拾壹元，及自刑事附
      帶民事起訴狀繕本送達翌日（即民國九十二年六月十一日）起至清償日止，按
      年息百分之五計算之利息。
    二願供擔保請准宣告假執行。
  貳、陳述：
    一被告於九十一年四月十九日上午十時四十分許，駕駛車號Ｘ八─○九八三號自
      用小客車，沿台中縣沙鹿鎮○○○街由北往南方向行駛，途經北勢二街十巷與
      北勢二街交岔路口時，本應注意車前狀況，並隨時採取必要之安全措施，而依
      當時情況又非不能注意，竟疏於注意車前狀況，並超越道路中心線而貿然前行
      ，適逢原告騎乘車號ＮＯＺ─○五二號重型機車搭載友人吳惠如沿北勢二街十
      巷由東南往西方向行進，途經上揭交岔路口時，因而發生碰撞，致原告及訴外
      人吳惠如人車倒地，原告受有右脛骨骨折、右膝外側半月板破裂、左肩鎖關節
      脫位、頭部外傷合併臉部撕裂傷及多處擦傷等普通傷害。且本件刑事部分已經
      台灣台中地方法院檢察署（下稱台中地檢署）檢察官提起公訴，並由鈞院以九
      十二年度沙交簡上字第二四六號判決被告因過失傷害人，處拘役五十日確定在
      案。
    二又原告因受本件傷害，自九十一年四月十九日被緊急送往光田綜合醫院總院（
      下稱光田醫院）治療，並陸續經茂隆骨科醫院及枋寮醫院診治，迄今仍未能復
      原，且依光田醫院九十二年一月十八日診斷證明書所載醫師囑言：「病人於九
      十一年四月十九日手術以鋼釘內固定及半月狀軟骨修補，宜專人照顧二個月」
      ，足證原告仍須繼續治療及專人照顧，能否復原實難預料。而原告現正就讀靜
      宜大學兒童福利學系，遭此事故後，非但影響學業，且遲遲無法復原，累及父
      母，身心受創甚鉅，為此爰依民法第一百八十四條第一項前段、第一百九十三
      條及第一百九十五條第一項前段之規定，請求被告賠償其損害，茲將原告請求
      被告賠償之項目及金額分述如下：
      (一)醫療費用部分：
        1.門診、住院及治療費用：
          原告因本件傷害，曾至多家醫院門診、住院及治療，支出費用各光田醫院
          壹萬零伍佰壹拾伍元、秀傳紀念醫院（下稱秀傳醫院）肆佰貳拾元、茂隆
          骨科醫院玖仟伍佰捌拾元、屏東枋寮醫院壹仟伍佰元，合計貳萬貳仟零壹
          拾伍元。
        2.醫療器材費用：
          原告因本件傷害，需購置醫療器材，各支出沙鹿光田維康醫材福利社陸佰
          玖拾捌元、杏一醫療用品公司佰零捌元、美德耐股份有限公司壹佰肆拾
          元、仁慧藥局壹佰捌拾壹元，合計貳仟玖佰伍拾陸元。
      (二)看護費用：
        原告自九十一年四月十九日至九十一年五月一日住院期間，由其母親負責看
        護，共十三日，每日以壹仟伍佰元計，看護費用共計壹萬玖仟伍佰元。
      (三)家屬照顧住宿費：
        原告母親於原告住院期間為就近照顧原告，至靜宜大學宿舍住宿，共支出宿
        舍費陸佰伍拾元。
      (四)工作損失：
        原告原定於九十一年暑假，即九十一年七月八日起二個月至屏東縣枋寮鄉「
        楊老師才藝托兒所」工讀，因車禍無法前往工作，預定每月薪資為壹萬伍仟
        元，二個月合計損失萬元。
      (五)精神慰撫金：
        查被告已高職畢業，正就業中，家境經濟甚佳，而原告目前就讀靜宜大學四
        年級，自此事故後，身心飽受折磨，無法專心讀書，且身體經多次手術痛苦
        難當，來日仍須手術及復健治療，恐生病變，其痛苦難以形容，為此請求慰
        撫金壹佰伍拾萬元。
    三另原告迄今尚未領取強制汽車責任保險金，被告亦未支付任何費用。
  、證據：提出台中地檢署九十一年度偵字第二三二九九號檢察官聲請簡易判決處
      刑書影本、道路交通事故當事人資料影本各一份、光田醫院診斷證明書影本二
      份、茂隆骨科醫院診斷證明書影本、枋寮醫院診斷證明書影本各一份、光田醫
      院住院門診治療費收據影本十三份、秀傳醫院住院門診治療費收據影本二份、
      茂隆骨科醫院住院門診治療費收據影本九份、屏東枋寮醫院住院門診治療費收
      據影本八份、沙鹿光田維康醫材福利社收據影本三份、杏一醫療用品公司收據
      影本二份、美德耐股份有限公司收據影本一份、仁慧藥局收據影本六份、靜宜
      大學收據影本一份、照片三張、證明書影本、調解通知書暨調解不成立證明書
      影本、台灣省台中縣車輛行車事故鑑定委員會中縣鑑字第九二○一二三號鑑定
      意見書影本及靜宜大學學生證影本各一份為證。
乙、被告方面：
  壹、聲明：原告之訴及假執行之聲請均駁回。
  貳、陳述：
    一兩造發生事故當日，被告駕駛自小客車之行駛路線，係沿北勢二街由北往南行
      駛，原告騎乘機車行駛路線則係沿北勢二街十巷由東南往西行駛，此有鈞院刑
      事庭九十二年度沙交簡上字第二四六號刑事案件之勘驗筆錄及刑事判決可稽。
    二再者，原告行進之北勢二街十巷與北勢二街交岔路口，於其行進之路面上噴有
      「慢」字之標誌，且於交岔路口處亦有反光鏡之設置，是原告行進之北勢二街
      十巷為支線道，被告行進之北勢二街則為幹線道，亦為鈞院前揭刑事判決所認
      定。因此原告所騎機車為支線道車，其駛至無號誌交岔路口，自應暫停讓幹線
      道車先行，惟原告卻未暫停，仍冒然通過，顯已違反道路交通安全規則第一百
      零二條第一項第二款「車輛行至無號誌之交岔路口，支線道應暫停讓幹線道車
      先行」之規定，實係本件肇事主因。
    三又原告為請求工資所提出之證明書，並非僱傭契約，顯係臨訟所為，不足採信
      。再者，被告甫從高中畢業，尚待業中，亦無任何社會身分地位，平日生活、
      零用亦有待父母支援，且本件事故發生，係肇因於原告違規所致，雙方所受精
      神壓力應屬相當，是原告請求精神慰撫金應可相互抵銷。
    四被告對於原告請求光田醫院壹萬零伍佰壹拾伍元、秀傳醫院肆佰貳拾元、茂隆
      骨科醫院玖仟伍佰捌拾元、屏東枋寮醫院壹仟伍佰元，合計貳萬貳仟零壹拾伍
      元之醫療費用、醫療器材費用貳仟玖佰伍拾陸元、看護費用壹萬玖仟伍佰元、
      家屬照顧住宿費陸佰伍拾元等項目及金額均不爭執。
丙、本院依職權調取本院刑事庭九十二年度沙交簡上字第二四六號過失傷害案卷；及
    向光田醫院、秀傳醫院、茂隆骨科醫院、屏東枋寮醫院函查原告因本件車禍受傷
    至各該醫院診療之相關情形；並向國稅局函詢兩造之財產及所得資料。
    理      由
一、按起訴狀送達後，原告不得將原訴變更或追加他訴，但擴張或減縮應受判決事項
    之聲明者，不在此限，民事訴訟法第二百五十五條第一項第三款定有明文。經查
    ，本件原告起訴原請求被告給付壹佰陸拾玖萬仟佰玖拾元及法定遲延利息
    ，嗣於刑事附帶民事起訴狀送達被告後，減縮請求被告給付壹佰伍拾柒萬伍仟壹
    佰貳拾壹元及法定遲延利息，其訴之變更既係為減縮應受判決事項之聲明，參諸
    首揭規定，應予准許，合先敘明。
二、本件被告於九十一年四月十九日上午十時四十分許，駕駛自用小客車，沿台中縣
    沙鹿鎮○○○街由北往南方向行駛，途經北勢二街十巷與北勢二街交岔路口時，
    適逢原告騎乘重型機車沿北勢二街十巷由東南往西方向駛至該路口，二車因而發
    生碰撞，致原告人車倒地，原告因此受有右脛骨骨折、右膝外側半月板破裂、左
    肩鎖關節脫位、頭部外傷合併臉部撕裂傷及多處擦傷等普通傷害，刑事部分已經
    本院刑事庭以九十二年度沙交簡上字第二四六號判決被告因過失傷害人，處拘役
    五十日確定之事實，業據原告提出道路交通事故當事人資料影本各一份、光田醫
    院診斷證明書影本二份、茂隆骨科醫院診斷證明書影本及枋寮醫院診斷證明書影
    本各一份為證，並經本院依職權調閱本院九十二年度沙交簡上字第二四六號被告
    過失傷害案卷查明屬實，復為兩造所不爭執，應可認為真實。
三、惟兩造就本件車禍之發生，兩造之過失程度各為何，爭執甚烈，應有審究之必要
    。經查：
  (一)本件車禍發生之事實業據原告陳述綦詳，且經本院刑事庭法官至現場勘驗查明屬
    實，並製有勘驗筆錄一份及現場相片四張附於刑事案卷可稽，復為被告所不爭執
    ，應可認定。
  (二)而依刑事案卷內所附道路交通事故調查報告表、現場圖及檢察官聲請簡易判決處
    刑書所載，被告係駕駛汽車沿北勢二街十巷由西南往東方向行駛，原告則騎乘重
    型機車沿北勢二街由北往南行進，然經本院刑事庭法官於九十二年七月二十九日
    履勘現場，由兩造當場指認行進方向，經勘驗結果：事故當時被告駕駛汽車應係
    沿北勢二街由北往南方向行駛，原告則係騎乘重型機車沿北勢二街十巷由東南往
    西行進，此有本院刑事庭所製上開勘驗筆錄一份及現場相片四張附於刑事案卷內
    可按，是以刑事案卷內所附道路交通事故調查報告表、現場圖及檢察官聲請簡易
    判決處刑書所載兩造行駛方向及路名顯係誤載。
  (三)且觀諸刑事案卷內之偵查卷第十三、十四頁所附承辦員警至現場處理本件事故所
    拍攝之現場相片三張，及本院刑事庭上開勘驗筆錄一份、現場相片四張，原告行
    進之北勢二街十巷與北勢二街交岔路口於北勢二街之路面上噴有「慢」字之標誌
    ，原告行進方向之北勢二街與北勢二街時巷交岔路口處亦有反光鏡之設置，是以
    原告行進之北勢二街十巷應為支道，被告行進之北勢二街則為幹道，應可認定。
  (四)被告另辯稱：被告跨越分向限制線是因為路旁有障礙物，鑑定委員會忽略道路實
    際狀況，從相片上可看出現場道路邊停滿汽機車云云。然依刑事案卷內所附之道
    路交通事故調查報告表所載，北勢二街路寬為八公尺，縱使如被告所言路旁係停
    滿機車，被告應仍得通過，是以路旁停有機車並非被告得跨越分向限制線之事由
    甚明，是被告此部分所辯，並不可採。
  (五)再者，本件車禍經本院沙鹿簡易庭送由台灣省台中縣區車輛行車事故鑑定委員會
    鑑定結果，亦認被告確有行經交岔路口未減速慢行、未注意車前狀況並跨路中行
    駛等過失，此有該會九十二年四月十七日中縣鑑字第九二○一二三號函暨所附鑑
    定意見書各一份附於刑事案卷內足參。至該鑑定意見書雖認定原告就本件車禍未
    盡注意車前狀況，為肇事次因云云，核與現場原告行進之北勢二街十巷為支道之
    情況不符，此部分為本院所不採，附予敘明。
  (六)又按行經無號誌之交岔路口時，支線道車應暫停讓幹線道車先行；且汽車行駛時
    ，駕駛人應注意車前狀況，並隨時採取必要之安全措施；汽車在雙向二車道行駛
    時，均應在遵行車道內行駛，在劃有分向限制線之路段，不得駛入來車之車道內
    。道路交通安全規則第一百零二條第一項第二款、第九十四條第三項及第九十七
    條第一款、第二款分別定有明文。而參諸上開道路交通事故調查報告表所示，依
    當時之天候、視線及道路狀況均無不良情狀下，又無不能注意之情事，被告竟疏
    未注意而駕車肇事，且致原告受傷，可證被告之駕車失當行為，顯有過失。
  (七)惟原告騎乘重型機車沿支線道行駛，途經該無號誌交岔路口時，亦疏未注意車前
    狀況，並隨時採取必要安全措施，及行駛至交岔路口時車輛應減速接近，先停止
    於交岔路口前，讓幹道車優先通行後認為安全時，方得續行，且當時並無不能注
    意之情形，竟疏於注意，未讓幹道車先行，即貿然前行，因而與幹線道車發生碰
    撞，顯已違反上開道路交通安全規則第九十四條第三項及第一百零二條第一項第
    二款之規定，對此事故之發生亦與有過失。然此僅涉及被告過失程度，並不影響
    被告過失責任之認定，併予敘明。
  (八)綜上所述，本院斟酌本件肇事經過，及本件車禍係因被告駕車行經無號誌交岔路
    口未減速慢行、未注意車前狀況並跨路中行駛、且原告駕車沿支線道行經無號誌
    交岔路口，疏未注意車前狀況，亦未暫停讓幹線道車先行等情狀，認被告之過失
    責任為百分四十，而原告之過失責任為百分六十。
四、按因故意或過失，不法侵害他人之權利者，負損害賠償責任；不法侵害他人之身
    體或健康者，對於被害人因此喪失或減少勞動能力或增加生活上之需要時，應負
    損害賠償責任；不法侵害他人之身體、健康、名譽、自由、信用、隱私、貞操，
    或不法侵害其他人格法益而情節重大者，被害人雖非財產上之損害，亦得請求賠
    償相當之金額，民法第一百八十四條第一項前段、第一百九十三條第一項、第一
    百九十五條第一項分別定有明文。原告因本件車禍受有上揭傷害，被告上開過失
    行為與原告所受傷害間具有相當因果關係，原告依上揭規定請求被告負損害賠償
    責任，洵屬有據。
五、茲就原告請求被告賠償之費用，應否准許，分述如次：
  (一)醫療費用部分：
    原告主張：其因本件車禍受傷至醫院診療，支出醫療費用光田醫院壹萬零伍佰壹
    拾伍元、秀傳醫院肆佰貳拾元、茂隆骨科醫院玖仟伍佰捌拾元、屏東枋寮醫院壹
    仟伍佰元，合計貳萬貳仟零壹拾伍元；另購置所需醫療器材共支出醫療器材費用
    貳仟玖佰伍拾陸元等語，已據提出光田醫院住院門診治療費收據影本十三份、秀
    傳醫院住院門診治療費收據影本二份、茂隆骨科醫院住院門診治療費收據影本九
    份、屏東枋寮醫院住院門診治療費收據影本八份、沙鹿光田維康醫材福利社收據
    影本三份、杏一醫療用品公司收據影本二份、美德耐股份有限公司收據影本一份
    、仁慧藥局收據影本六份等為證，並有光田醫院、秀傳醫院、茂隆骨科醫院、屏
    東枋寮醫院等覆函在卷足憑，依其受傷之情形確屬必要，且為被告所不爭執，是
    原告請求被告賠償醫療費用（包括醫療器材費用）共計貳萬肆仟玖佰柒拾壹元，
    應予准許。
  (二)看護費用部分：
    原告主張：其自九十一年四月十九日至九十一年五月一日住院期間，由其母親負
    責看護，共十三日，每日以壹仟伍佰元計，看護費用共計壹萬玖仟伍佰元等語；
    而依光田醫院函覆本院稱：「乙○○女士於九十一年四月十九日至九十一年五月
    一日住院，住院期間需專人全天照顧」等語，有該院九十二年七月二日（九二）
    光醫事歷字第九二○○四四八號函附卷可參。可見原告自九十一年四月十九日至
    九十一年五月一日住院期間確需人全天照顧，故原告請求十三天之看護費用，依
    其受傷之情形確屬必要，且看護費用每日以壹仟伍佰元計算，核諸一般行情，其
    金額亦未過高，又此部分亦為被告所不爭執，是原告請求看護費用壹萬玖仟伍佰
    元，應予准許。
  (三)家屬照顧住宿費：
    原告主張：原告母親於原告住院期間為就近照顧原告，至靜宜大學宿舍住宿，共
    支出宿舍費陸佰伍拾元等語，已據提出靜宜大學收據影本一份為證，依其受傷之
    情形確屬必要，復為被告所不爭執，應予准許。
  (四)工作損失：
    1.原告主張：原告原定於九十一年暑假，即九十一年七月八日起二個月至屏東縣
      枋寮鄉「楊老師才藝托兒所」工讀，因車禍無法前往工作，每月薪資壹萬伍仟
      元，二個月合計損失萬元等語；惟為被告所否認，並以上開情詞置辯。
    2.然依上開光田醫院覆函係記載：「其（指原告）受傷復原期約三個月無法工作
      」等語，亦有該函在卷可憑。是原告主張其因本件受傷而二個月無法工作乙節
      ，即可採信。
    3.被告復辯稱：原告為請求工資所提出之證明書，並非僱傭契約，顯係臨訟所為
      等語。按當事人主張有利於己之事實者，就其事實有舉證之責任。民事訴訟法
      第二百七十七條定有明文。是原告自應就其所主張其確有因無法工作而受有薪
      資損失乙節，負舉證之責。原告乃提出靜宜大學學生證影本及「楊老師才藝托
      兒所」所出具之證明書影本各一份為證。而依該靜宜大學學生證影本所示，原
      告於九十二年六月間係就讀靜宜大學青少年兒童福利學系三年級下學期；再者
      ，前開「楊老師才藝托兒所」所出具之證明書影本，係記載：「乙○○同學原
      定於今年暑假９１年７月８日起兩個月到本園所楊老師才藝托兒所打工，因車
      禍事故而無法前來打工，原定薪資每個月為新台幣壹萬伍仟元整。．．．中華
      民國９１年８月１９日」等語。衡諸原告於當時係靜宜大學青少年兒童福利學
      系三年級之學生，於暑假前往與所學有關之托兒所打工，並不違反一般社會情
      理，且該「楊老師才藝托兒所」所預定給付原告之每月薪資為壹萬伍仟元，亦
      未偏高，尚屬合理。故原告請求被告賠償其因受傷而二個月無法工作之薪資損
      失為萬元（計算式：15,000*2=30,000），應予准許。
  (五)精神慰撫金：
    按慰藉金核給之標準固與財產上損害之計算不同，然非不可斟酌雙方身分資力與
    加害程度，及其他各種情形核定相當之數額，最高法院著有五十一年台上字第二
    二三號判例可資參照。本院斟酌原告為七十年七月二十二日生，年紀尚輕，目前
    為靜宜大學四年級之學生，名下無任何財產；而被告為七十年十二月九日生，亦
    屬年輕，甫自高中畢業，尚待業中，名下無任何財產，業經兩造各自陳明在卷，
    且為他造所不爭執，並有國稅局歸戶財產查詢資料二份附卷可憑；又原告因本件
    車禍受傷受有右脛骨骨折、右膝外側半月板破裂、左肩鎖關節脫位、頭部外傷合
    併臉部撕裂傷及多處擦傷等傷害，需持續接受診療及復健，自受有身體及精神上
    之痛苦，暨兩造其他身分地位等一切情事，認原告請求壹佰伍拾萬元，自嫌過高
    ，應予核減為伍拾萬元，方屬公允，逾此數額之請求，不應准許。
  (六)綜上所述，原告得請求賠償之金額為醫療費用（包括醫療器材費用）貳萬肆仟玖
    佰柒拾壹元、看護費用壹萬玖仟伍佰元、家屬照顧住宿費陸佰伍拾元、工作損失
    萬元、精神慰撫金伍拾萬元，共計伍拾柒萬伍仟壹佰貳拾壹元。惟按損害之發
    生或擴大，被害人與有過失者，法院得減輕賠償金額或免除之，民法第二百十七
    條第一項定有明文。本件原告就本件車禍之發生應負百分之六十之過失責任，已
    如前述，依上開說明，應減輕被告賠償金額百分之六十，則被告應賠償原告貳拾
    萬零肆拾捌元（575,121*〔1-0.6〕=230,048，元以下四捨五入）。至原告主
    張：其迄今尚未領取強制汽車責任保險金等語，已為被告所不爭執，可信為真正
    ，故尚無從自原告所請求之賠償範圍內扣除強制汽車責任保險金，併此敘明。
六、從而，原告依侵權行為之法律關係，請求被告給付貳拾萬零肆拾捌元，及自刑
    事附帶民事訴訟起訴狀繕本送達被告之翌日（即九十二年六月十一）起至清償日
    止，按年息百分之五計算之利息部分，為有理由，應予准許。逾此範圍之請求，
    於法無據，應予駁回。
七、本件原告勝訴部分，為命給付未逾五十萬元金額之判決，爰依職權宣告假執行；
    至原告敗訴部分，其假執行之聲請，因訴之駁回而失所附麗，不予准許。
八、據上論結，本件原告之訴為一部有理由，一部無理由，依民事訴訟法第七十九條
    、第三百八十九條第一項第五款，判決如主文。
中　　　華　　　民　　　國　　九十三　　年　　　三　　　月　　 十一 　　日
                                    臺灣臺中地方法院民事第四庭
~B法　　　官　許秀芬
右為正本，係照原本作成。
如不服本判決，應於判決送達後二十日內，向本院提出上訴狀。
中　　　華　　　民　　　國　　九十三　　年　　　三　　　月　　 十一 　　日
~B法院書記官
